臺灣士林地方法院民事裁定

                                     110年度聲再字第26號
再審聲請人  梁淑雲  



再審相對人  財政部國有財產署北區分署

法定代理人  郭曉蓉  
上列當事人間請求給付土地使用補償金事件，再審聲請人對於中
華民國110年9月30日本院110年度聲再字第10號確定裁定，聲請
再審，本院裁定如下：
    主    文
再審之聲請及追加之訴均駁回。
再審聲請費用由再審聲請人負擔。
    理    由
一、再審之訴應於30日之不變期間內提起；前項期間，自判決確
    定時起算，判決於送達前確定者，自送達時起算；其再審之
    理由發生或知悉在後者，均自知悉時起算。但自判決確定後
    已逾5年者，不得提起，民事訴訟法第500條第1項、第2項分
    別定有明文。又裁定已經確定，而有第496條第1項或第497 
    條之情形者，得準用民事訴訟法第五編有關再審程序之規定
    聲請再審，同法第507條亦有明文。本件依再審聲請人之民
    事再審起訴狀所載原審案號、原審股別，堪認再審聲請人係
    就本院民國110年9月30日110年度聲再字第10號確定裁定（
    下稱原確定裁定）聲請再審。而原確定裁定係於110 年10月
    6日送達再審聲請人（本院卷第280頁民事書記官辦案進行簿
    ），再審聲請人於同年11月4日聲請再審，未逾30日之不變
    期間，合先敘明。
二、聲請再審意旨略以：本件所涉實體法爭議存有再審理由，伊
    自得依司法院院解字第3444號解釋意旨提起再審之訴，法院
    亦應就伊主張之再審理由依法實體審查並為判決，不得逕以
    程序駁回伊再審之訴，原確定裁定以程序理由核駁，違反司
    法院院解字第3444號解釋，屬適用法規顯有錯誤，有民事訴
    訟法第496條第1項第1款、第4款、第13款，第497條之再審
    事由。又伊因發現新證據，即前業主曾貽才買受排水溝土地
    折合為2.13坪，因漏測致未一併登記為國有之後再依序移轉
    登記給曾貽才及聲請人，故併為再審訴訟標的之追加，及補
    充更正事實說明、訴之追加。爰為此聲請再審，並聲明：㈠
    原確定裁定、附表一所列各確定判決不利再審聲請人部分，
    暨附表二所列各確定裁定均廢棄。㈡前開廢棄部分，再審相
    對人在第一審之訴及假執行之聲請均駁回。㈢再審相對人應
    給付再審聲請人新臺幣18萬9,144元，及自101年10月5日起
    按週年利率5％計算之利息等語。
三、經查：
  ㈠按聲請再審，應依民事訴訟法第507條準用第501條第1項第4 
    款規定表明再審理由，此為必須具備之程式。所謂表明再審
    理由，必須指明確定裁定有如何合於法定再審事由之具體情
    事，始為相當；倘僅泛言有何條款之再審事由，而無具體情
    事者，尚難謂已合法表明再審理由。如未表明再審理由，法
    院無庸命其補正（最高法院106年度台聲字第827號民事裁定
    意旨參照）。查聲請人雖謂原確定裁定有民事訴訟法第496 
    條第1項第4款、第13款，第497條之再審事由，經核均係對
    於前各確定裁判不服之理由，對於原確定裁定究有何合於前
    揭所指再審事由之情事，則未據具體敘明，難認聲請人就此
    部分已合法表明再審理由，揆諸上開規定及說明，其聲請自
    非合法，本院無庸命其補正，應逕予駁回。
  ㈡次按，再審之訴顯無再審理由者，得不經言詞辯論，以判決
    駁回之。民事訴訟法第502條第2項定有明文。此規定依同法
    第507條之規定，對確定之裁定提起再審時，準用之。又按
    當事人對確定裁定聲請再審，無論再審之聲請合法與否、有
    無再審理由、或本案有無理由，法院就其聲請，均應以裁定
    行之，不生以判決為裁判之問題，此觀同法第507條規定甚
    明。查原確定裁定係認聲請人就本院109年度聲再字第13號
    確定裁定所提之再審聲請，一部不合法，一部無理由（本院
    卷第274至278頁），以裁定駁回，依上開規定及說明，難認
    有何違背法令之處，自無民事訴訟法第496條第1項第1款所
    定適用法規顯有錯誤之情，再審聲請人主張原審未經實體調
    查辯論，逕以裁定駁回，而有上述適用法規顯有錯誤事由云
    云，委非可採。故聲請人據此聲請再審，為無理由。
  ㈢至聲請人固主張附表一、二所示各前確定裁判亦有民事訴訟
    法第496條第1項第1款、第4款、第13款、第497條等再審事
    由，求予廢棄等語。惟本院既認聲請人前述對原確定裁定主
    張之再審事由為不合法或無理由，自無從進入前程序之再開
    或續行，則本院就就上開前確定裁判是否具再審事由，即無
    從審論，聲請人所為追加之訴，自非合法，應併予駁回。
  ㈣從而，本件再審聲請，部分為不合法，部分為無理由，追加
    之訴為不合法，均應予駁回。
四、爰裁定如主文。
中　　華　　民　　國　　111 　年　　7 　　月　　21　　日
                  民事第三庭  審判長法  官  陳月雯

                                    法  官  陳世源

                                    法  官  李嘉慧
以上正本係照原本作成。
本件裁定不得再為抗告。
中　　華　　民　　國　　111 　年　　7 　　月　　21　　日
                                    書記官  林瀚章
附表一（確定判決）
編號 本院案號  1 96年度簡上字第1 號判決（即第一審判決為本院士林簡易庭95年11月24日所為95年度士簡字第1017號判決）  2 97年度再易字第6 號判決 
附表二（確定裁定）
編號 本院案號  1 98年度再易字第3 號裁定  2 102 年度再易字（再審起訴狀誤載為聲再易字）第21號裁定  3 103 年度聲再字（再審起訴狀誤載為「聲再易」字）第8 號裁定  4 105 年度聲再字第10號裁定  5 107 年度聲再字第3 號裁定  6 107 年度聲再字第14號裁定  7 108 年度聲再字第4 號裁定  8 108 年度再易字第6 號裁定  9 108 年度聲再字第3 號裁定 10 108 年度聲再字第9 號裁定 11 108 年度聲再字第12號裁定 12 109 年度再易字第13號裁定 13 109 年度聲再字第8號裁定 14 109 年度聲再字第13號裁定